最　高　行　政　法　院　裁　定
　　　　　　　　　　　　　　　　　　 96年度裁字第00788號
聲　請　人　甲○○
上列聲請人與相對人高雄市政府間因強制汽車責任保險法事件，
對於中華民國94年4月28日本院94年度裁字第765號裁定，聲請再
審，經高雄高等行政法院依管轄規定移送本院審理，本院裁定如
下：
　　主  文
再審之聲請駁回。
再審訴訟費用由聲請人負擔。
　　理  由
一、按「再審之訴專屬為判決之原行政法院管轄。對於審級不同
    之行政法院就同一事件所為之判決提起再審之訴者，由最高
    行政法院合併管轄之。對於最高行政法院之判決，本於第27
    3條第1項第9款至第14款事由聲明不服者，雖有前2項之情形
    ，仍專屬原高等行政法院管轄。」行政訴訟法第275條定有
    明文。由上規定可知，再審之訴專屬為判決之原行政法院管
    轄；對於同一事件之高等行政法院及最高行政法院所為「判
    決」同時本於行政訴訟法第273條第1項第9款至第14款以外
    之法定事由提起再審之訴者，由最高行政法院合併管轄；但
    對於高等行政法院判決提起上訴，而經最高行政法院認上訴
    為不合法以裁定駁回，對於該高等行政法院判決提起再審之
    訴者，無論本於何種法定再審事由，仍應專屬原高等行政法
    院管轄。又當事人向終審法院（即本院）提起上訴，是否合
    法，係屬本院應依職權調查裁判之事項，聲請人對本院以其
    上訴為不合法而駁回之裁定，以發見未經斟酌之證物為由聲
    請再審，依行政訴訟法第283條準用同法第275條第1項之規
    定，專屬本院管轄，不在同條第3項規定之列。（司法院30
    年院字第2188號解釋及最高法院84年度台抗字第609號判決
    、71年台聲字第132號判例、28年聲字第122號判例意旨參照
    ）。
二、本件聲請人駕駛所有HWQ-228號重型機車，於民國（下同）
    91年4月23日11時30分許，在台三線137公里處，為警攔檢查
    獲行照逾期且未出示保險證予以舉發，案移相對人所屬高雄
    市監理處查明該車遭舉發時，並無投保強制汽車責任保險之
    紀錄，遂以91年4月29日高市監裁字第30-F61017F37號「舉
    發違反強制汽車責任保險事件通知單」舉發聲請人違規，並
    載明應於91年5月19日前到案繳納罰鍰新台幣（下同）6,000
    元，逾應到案日期採累計高額罰鍰。惟聲請人未依規定期限
    內到案，相對人所屬建設局爰依強制汽車責任保險法第44條
    規定，於91年10月14日填製高市交監裁字第30-F61017F37-1
    號「違反強制汽車責任保險事件裁決書」，裁處聲請人10,0
    00元罰鍰。聲請人不服，提起訴願，經訴願決定：「原處分
    撤銷，由原處分機關於二個月內另為適法之處理。」嗣相對
    人所屬建設局依訴願決定意旨將全案移由相對人處理，相對
    人審核結果於92年2月11日以高市府交監裁二字第30-F61017
    F37-1號「違反強制汽車責任保險事件裁決書」裁處上訴人1
    0,000元罰鍰，並以92年2月12日高市府交監二字第09200000
    439號函知聲請人。聲請人不服，循序提起行政訴訟。經高
    雄高等行政法院以92年度簡字第297號判決駁回聲請人之訴
    後，提起上訴，經本院認其上訴不合法，以94年度裁字第76
    5號裁定（下稱原裁定）駁回上訴而告確定。聲請人仍未甘
    服，以本院原裁定及高雄高等行政法院92年度簡字第297號
    判決有行政訴訟法第273條第1項第13款規定「發見未經斟酌
    之證物」事由，提起再審之訴（對本院原裁定提起再審部分
    ，應屬聲請再審），經高雄高等行政法院94年度簡再字第4
    號裁定以其對本院原裁定聲請再審，其聲請再審不合法而裁
    定駁回其再審之聲請後，聲請人不服，復提起抗告。經本院
    95年度裁字第1167號裁定以本件聲請再審應由本院管轄為由
    ，廢棄高雄高等行政法院94年度簡再字第4號裁定。高雄高
    等行政法院遂以95年度簡再更一字第1號裁定，將本件再審
    之聲請，移送本院審理。
三、本院原裁定以：查本件相對人所屬建設局於91年10月14日填
    製高市交監裁字第30-F61017F37-1號「違反強制汽車責任保
    險事件裁決書」，裁處聲請人10,000元罰鍰部分，業經訴願
    決定撤銷，相對人依聲請人前揭違章行為及不依指定日期到
    案之事實，裁處聲請人10,000元罰鍰，顯無一事不二罰之違
    反。上訴意旨無非主張原判決違背法令，且其主張係主觀法
    律見解，並經高雄高等行政法院一一指駁，難認該院92年度
    簡字第297號判決有所涉及之法律見解具有原則上之重要情
    事，聲請人之上訴，不合行政訴訟法第235條規定，不應許
    可，其上訴難謂合法等由，以裁定駁回聲請人之上訴。
四、聲請再審意旨略謂：(一)訴願決定既要求相對人另為適法處理
    ，相對人依法應重新進行符合權限之合法程序，針對違反強
    制險之駕駛行為（91年4月23日），回復至公路法修正後，
    建設局應將聲請人違規案件轉呈相對人依正當程序，以相對
    人名義，裁罰6,000元罰鍰，重新通知聲請人，如仍有逾限
    繳款超過1個月之情事，始累罰至10,000元。相對人未採循
    上開程序，逕承累罰違法之基礎轉成原處分，其裁罰程序已
    違反行政程序法第4條之正當法律程序原則。就原處分結構
    而論，全案並無一具有效力之初罰通知，故聲請人逾限加罰
    之罰責始不存在，原處分10,000元罰鍰全數維持，顯亦違反
    「違法行為與罰責應相稱」之比例原則。(二)聲請人唯一收受
    相對人之合法處分，竟以建設局違法處分之事實基礎，強具
    裁罰罰鍰10,000元，認定聲請人如收受合法初罰，定仍逾限
    繳款，此等程序亦屬侵權推定，違反「公權信賴保護」原則
    。是原處分屬違法溢罰之處分，為聲請人於原訴訟法定期間
    內所不察而未主張者。(三)訴訟所謂之證物，就法律效力之廣
    義而言，乃統含「物證及事證。又行政訴訟法第273條第1項
    第13款規定乃闡明當事人於訴訟終結後，如發現於案發至一
    審事實審言詞辯論終結前，有證物因不知而未於事實審提具
    主張，經訴訟終結後始發現倘經審酌則較有利於當事人者，
    始可據以提請再審，有司法院釋字第355號解釋文可參。惟
    同條款亦指明，若當事人於事實審言詞辯論終結前，將已存
    在並已知悉而得出之證物「故」不提出者，則不在此限。(四)
    原訴訟係以相對人裁罰行為為「一事二罰」為理由而產生違
    法事證，再審則以「溢罰處分」為違法新事證，兩者主張各
    異，獨立論證，並無交集，故新事證並非故意不提，實因聲
    請人於原訴訟著力於原主張，致相對人之溢罰行為隱而未察
    。又原訴訟主張雖遭駁回，惟聲請再審主張為相對人同等裁
    罰行為之另面提證，自當存於不變期間內且乃聲請人於訴訟
    程序終結後所察，並因提出後可受較有利之判決。因此，聲
    請人聲請再審符合法律規定。(五)按「人民對公權力行使結果
    所生之合理信賴，法律自應予以適當保障，此乃信賴保護之
    法理基礎」司法院釋字第525號解釋文已所闡明。惟原處分
    之溢罰事實，於爭訟期間，相對人更藉「法的安定」而助過
    掩失，倖免督責，而所影響者，非僅聲請人之財產損失，更
    肇積民怨，頓失人民對行政、司法之信賴，故本件應有行政
    訴訟法第273條第1項第13款規定之再審理由，為此請求廢棄
    本院原裁定，撤銷訴願決定及原處分等語。
五、本院查：按聲請再審不合法者，行政法院應以裁定駁回之，
    行政訴訟法第283條準用同法第278條第1項定有明文。本院
    原裁定係以聲請人對於簡易訴訟事件之高雄高等行政法院92
    年度簡字第297號判決提起上訴，所涉及之法律見解難認具
    有原則上之重要情事，聲請人所提上訴，不合行政訴訟法第
    235條規定，其上訴難謂合法，不應許可等由，以裁定駁回
    其上訴。即本院原裁定係以聲請人之上訴不合法，依程序不
    合，實體不究原則，無須就事實為認定，而駁回其上訴。茲
    聲請人對本院原裁定以其上訴為不合法駁回其上訴，究竟有
    如何合於其他違背法令之法定再審事由，並未具體指及，徒
    以有關事實認定方面本院依法無從審酌之行政訴訟法第273
    條第1項第13款規定「發見未經斟酌之證物」之事由，聲請
    再審，且未就其所主張之證物提出任何證書、物件或勘驗物
    ，其再審之聲請，於法不合，應予駁回。又聲請人以同一事
    由對高雄高等行政法院92年度簡字第297號判決提起再審之
    訴，業經該院於95年9月4日以94年度簡再字第4號判決再審
    之訴駁回在案，併此敘明。
六、依行政訴訟法第283條、第278條第1項、第104條、民事訴訟
    法第95條、第78條，裁定如主文。
中　　華　　民　　國　　96　　年　　4　　 月　　19　　日
                  第五庭審判長法  官　林　茂　權
                              法  官  楊  惠  欽
                              法  官  戴  見  草
                              法  官  鄭　忠　仁
                              法  官　黃　本　仁
以  上  正  本  證  明  與  原  本  無  異
中　　華　　民　　國　　96　　年　　4　　 月　　19　　日
　　　　　　　　　　　　　　　書記官　彭　秀　玲
